【裁判字號】    98,上易,1610
【裁判日期】    981230
【裁判案由】    竊盜
【裁判全文】
臺灣高等法院臺中分院刑事判決        98年度上易字第1610號
上  訴  人
即  被  告  己○○
            丁○○
            乙○○
                      巷22號.
上列三人共同
選任辯護人  紀育泓律師
            黃清濱律師
上列上訴人等因竊盜案件，不服臺灣臺中地方法院98年度易字第
1935號中華民國98年8月28日第一審判決（起訴案號：臺灣臺中
地方法院檢察署98年度偵字第3797號），提起上訴，本院判決如
下：
    主  文
上訴駁回。
    事  實
一、己○○於民國97年11月15日，向戊○○承租坐落臺中縣大安
    鄉○○段83、84、85地號私有土地，經簽訂租賃契約書，約
    定以上開土地供做申請魚池使用，己○○竟與許裕誠（同案
    被告，由原審法院通緝中）、丁○○、乙○○（曾於95年間
    因竊盜砂石案件，經本院判處有期徒刑一年二月，減刑為有
    期徒刑七月確定；本件不構成累犯），共同基於意圖為自己
    不法之所有之竊盜犯意聯絡，由己○○自98年1月19日起，
    以日薪新臺幣（下同）5千5百元之代價，僱用丁○○駕駛
    KOMATSU牌PC400型挖土機挖取砂石；另自98年1月22日起，
    以日薪2千元之代價，僱用許裕誠駕駛車號172-UE號砂石車
    載運砂石，及以每一車次4百元之代價，僱用乙○○駕駛車
    號VI-982號砂石車載運砂石，趁戊○○不注意之際，4人均
    在場，由己○○在上址土地負責指揮管理，許裕誠、丁○○
    、乙○○3人則負責依前揭分工挖掘深達9公尺、長約58-60
    公尺、寬約35-37公尺，而盜採上開土地之砂石，再運往民
    峰實業股份有限公司（下稱民峰公司）委託加工，數量合計
    約1472立方米（價值約80萬9600元），俟機販賣。嗣於98年
    1月22日16時許，在上開地點，為警查獲。
二、案經臺中縣警察局清水分局報告臺灣臺中地方法院檢察署檢
    察官偵查起訴。
    理  由
一、被告3人之共同選任辯護人對證據能力部分辯以：證人戊○○之偵查筆錄未經被告等人詰問，無證據能力；被告3人於
    偵查、原審準備程序及審理時之自白係因不諳法律，並受誤
    導所致，故亦無證據能力云云。然按：
(一)被告以外之人於偵查中向檢察官所為陳述，除顯有不可信之
    情況者外，得為證據，同法第159條之1第2項定有明文。偵
    查中對被告以外之人（包括證人、鑑定人、告訴人、被害人
    及共同被告等）所為之偵查筆錄，或被告以外之人向檢察官
    所提之書面陳述，性質上均屬傳聞證據。惟現階段刑事訴訟
    法規定檢察官代表國家偵查犯罪、實施公訴，依法其有訊問
    被告、證人及鑑定人之權，證人、鑑定人且須具結，而實務
    運作時，檢察官偵查中向被告以外之人所取得之陳述，原則
    上均能遵守法律規定，不致違法取供，其可信度極高，職是
    ，被告以外之人前於偵查中已具結而為證述，除反對該項供
    述得具有證據能力之一方，已釋明「顯有不可信之情況」之
    理由外，不宜以該證人未能於審判中接受他造之反對詰問為
    由，即遽指該證人於偵查中之陳述不具證據能力。本件證人
    戊○○於檢察官偵查中所為之陳述（見偵卷第49頁），其未
    曾提及檢察官在偵查時有不法取供之情形，反對該項供述得
    具有證據能力之被告之選任辯護人，亦未釋明上開供述有顯
    不可信之情況，依上說明，其於偵查中之證言自均具有證據
    能力。
(二)依刑事訴訟法第156條規定：「被告之自白，非出於強暴、
    脅迫、利誘、詐欺、疲勞訊問、違法羈押或其他不正之方法
    ，且與事實相符者，得為證據」，本件被告3人於偵查及原
    審準備程序及審理時之自白，查無有何違反其等任意性之事
    證，被告等人之共同選任辯護人亦未釋明被告3人自白有何
    出於上揭法條所列不正方法之情事，其徒以被告等人因不諳
    法律受誤導云云，空口否認被告3人自白之任意性，洵屬無
    據。
二、訊據上訴人即被告（下稱被告）己○○、丁○○、乙○○3
    人對渠等於上揭時地與被告許裕誠分別駕駛挖土機及砂石車
    挖取砂石後載運至民峰公司之事實不諱，惟均矢口否認有何
    竊盜犯行，被告己○○辯稱：伊向戊○○承租系爭土地係要
    申請開挖魚池養魚，戊○○亦無反對伊挖取砂石外運加工，
    且伊與民峰公司所訂契約係要將砂石加工作魚池隄防，伊僱
    用丁○○等人挖採砂石後運往民峰公司以待加工，並非將砂
    石外運而竊取盜賣云云。被告丁○○、乙○○均辯稱：伊等
    受己○○僱用挖運砂石，僅知己○○係要挖魚池，不知其未
    經申請云云。經查：
(一)被告己○○、丁○○、乙○○等人如何於上揭時地與共同被
    告許裕誠分別駕駛挖土機及砂石車竊取砂石乙情，業據被告
    己○○、丁○○、乙○○3人於警詢、偵查及審理時均坦承
    不諱，且互核一致，並與證人戊○○於偵查中所證情節相符
    ，且有租賃契約書影本1紙、盜採現場照片16張、民峰公司
    砂石堆置場照片6張、臺中縣政府98年2月26日府建土字第
    0980 055805號函附涉嫌違反土石採取法案件實地會勘紀錄
    表等件在卷可稽。
(二)被告3人雖辯以係要挖作魚池使用云云，而被告己○○與證
    人戊○○所訂立之租賃契約書固亦載明被告己○○承租該土
    地供申請魚池之用，然查被告己○○除未依約向主管機關申
    請開挖魚池外，其就上開土地之現場開挖深度達9公尺，幾
    近3層樓高，有上開會勘紀錄表及現場照片在卷可稽，核與
    一般養殖業魚塭深度僅約1公尺至1.5公尺之差異甚大（有偵
    卷第59頁附養殖技術-深水式養殖資料足參），其開挖顯非
    供挖掘魚池之用甚明；再參以被告己○○係以每月6千元費
    用承租上開土地，於承租後數日內開挖運往民峰公司待加工
    之土石數量即達1472立方米之多，以苗栗縣砂石級配價格每
    立方米550元計算，價值高達80萬9600元，有經濟部水利署
    第三河川局98年8月6日水三管字第09850079290號函在卷可
    稽（原審卷第84頁），與其每月6000元之承租費用顯然不成
    比例，若非盜採，以其承租之價位又豈能任意採得如此高數
    量及高價值之砂石？被告所辯與常情有違，足徵被告己○○
    開挖上開土地之砂石，顯係盜採無訛。又被告乙○○、丁○○係成年人，以駕駛挖土機或砂石車為業，均有盜採砂石經
    法院判刑之前科紀錄、被告乙○○甚且已有2次盜採砂石之
    前案（參其等前案紀錄表），其等雖係受被告己○○僱用挖
    取載運砂石，然對於上揭開挖之土地非供魚池之用乙情，謂
    其不知，殊難置信，其等所辯以為己○○是要開挖魚池云云
    ，應屬飾卸之詞，不足採信。
(三)被告己○○雖辯稱地主戊○○並未反對其將挖出之砂石運往
    民峰公司云云，然對於被告等人挖採砂石運往民峰公司，證
    人戊○○於偵查中已明確證述：「（你是否知道己○○和其
    他人將你土地上的砂石開挖販賣？）我不知道。（《提示租
    賃契約書》簽這份契約書時，你有無同意他挖你的土出去？
    ）我沒有同意」等語在卷（偵卷第49頁），被告己○○上揭
    所辯與事實不符，亦非可採。
(四)被告己○○另以其運往民峰公司之砂石是要加工後供築魚池
    隄防所用，均未外運盜賣云云，然證人即民峰砂石廠經理丙○○業據到庭證稱：被告己○○等人運至之砂石均尚未予以
    加工，因被告黃明和於訂約時說挖採砂石之土地是要申請作
    魚池之用，伊要求看申請書，然被告黃明和迄未提出申請書
    等語在卷（本院卷第114頁正反面），是被告等人運往民峰
    公司之砂石迄未經加工以供販賣，自不足資為有利被告之認
    定。被告3人於本院審理中所辯，無非翻異飾卸之詞，均無
    足採，事證明確，被告3人之犯行，均堪以認定。
三、核被告己○○、丁○○、乙○○3人所為，均係犯刑法第321
    條第1項第4款之結夥三人以上竊盜罪。公訴意旨認係犯刑法
    第320條第1項之普通竊盜罪，容有未洽，應依刑事訴訟法第
    300條規定變更起訴法條。原判決以「公訴人於起訴書之證
    據並所犯法條欄，雖記載起訴法條為刑法第320條第1項之普
    通竊盜罪，然起訴書所載之犯罪事實已載明被告己○○、丁○○、乙○○3人與共同正犯許裕誠之加重竊盜事實，公訴
    人上開法條之記載，顯係誤載，且本院於審判期日告知罪名
    時，亦以刑法之加重竊盜罪告知被告己○○、丁○○、乙○○3人」，因認此部分並無變更起訴法條問題，容有誤會，
    惟因與判決全旨不生影響，爰由本院逕予補正，併此敘明。
    被告己○○、丁○○、乙○○3人與共同被告許裕誠就上揭
    所犯竊盜罪，彼此有犯意聯絡及行為分擔，均為共同正犯。
    原審適用刑法第28條、第321條第1項第4款、第74條第1項第
    1款、第2款、第2項第4款、第93條第1項第2款規定，並審酌
    被告3人之素行，被告乙○○已有竊盜砂石前科，經法院判
    處有期徒刑一年二月，減刑為有期徒刑七月確定，被告3人
    犯後於偵查及原審審理中均坦承犯行，態度尚佳，及被害人
    受損害之程度、被告已進行回復原狀，復據證人戊○○於原
    審審理時結證屬實，除檢附照片為證外，並表明原諒被告之
    意（原審卷第45、89、93-95頁）等一切情狀，分別量處被
    告己○○、丁○○、乙○○有期徒刑一年十月、一年三月、
    一年三月。又以被告己○○前未曾受有期徒刑以上刑之宣告
    ，被告丁○○前於84年間因竊盜案件經法院判處有期徒刑九
    月，於85年6月11日執行完畢，5年以內未曾故意犯罪受有期
    徒刑以上之宣告等情，分別有臺灣高等法院被告全國前案紀
    錄表附卷可稽，而被告己○○為初中畢業，因工作不穩定而
    為本件犯行；被告丁○○國小畢業，駕駛大卡車及挖土機為
    業，收入不穩定，家中雖有已成年之三子一女，惟因公司裁
    員失業，家人經濟收入僅賴伊一人負擔，業據被告己○○、
    丁○○2人於原審審理時陳明，因認被告己○○、丁○○2人
    一時失慮，觸犯刑責，犯後亦知所悔悟，經此偵審程序，諒
    已知警惕而無再犯之虞，認以暫不執行宣告之刑為適當，爰
    均諭知緩刑3年，並宣告於緩刑期間應付保護管束，及參酌
    所盜採之砂石之價值，併予諭知被告己○○、丁○○2人應
    支付國庫之金額。復敘明被告乙○○因有前揭相同之竊盜犯
    行，雖不構成累犯，惟已足認有再犯之虞，爰不予以宣告緩
    刑。另本件供竊盜所用，由許裕誠駕駛之172-UEE號砂石車
    雖係被告己○○所有，及由丁○○駕駛之PC400型挖土機雖
    係被告丁○○所有，惟刑法第38條第1項第2款之沒收係屬裁
    量沒收之性質，法院自得依個案狀況為適法決定沒收與否，
    被告等人盜採砂石行為固屬不當，惟認尚無以刑法宣告沒收
    之必要，至被告乙○○之VI-982號砂石車僅係由其占有，非
    其所有之物，業據被告乙○○於警詢時陳明在卷，自亦無庸
    宣告沒收。核其認事用法均無不當，量刑亦屬妥適，被告等
    人空口否認犯行指摘原判決不當，自非有據，其等上訴均無
    理由，應予駁回。
據上論結，應依刑事訴訟法第368條，判決如主文。
本案經檢察官甲○○到庭執行職務。
中    華    民    國    98    年    12    月    30    日
            刑事第十庭    審判長法  官  林  照  明
                                法  官  郭  瑞  祥
                                法  官  林  欽  章
以上正本證明與原本無異。
不得上訴。
                                書記官  卓  佳  儀
中    華    民    國    99    年    1     月    4     日
附錄本判決論罪科刑法條
中華民國刑法第321條
（加重竊盜罪）
犯竊盜罪而有左列情形之一者，處六月以上、五年以下有期徒刑
：
一、於夜間侵入住宅或有人居住之建築物、船艦或隱匿其內而犯
之者。
二、毀越門扇、牆垣或其他安全設備而犯之者。
三、攜帶兇器而犯之者。
四、結夥三人以上而犯之者。


司法院資訊處製作；財團法人民間司法改革基金會備份。
